臺灣雲林地方法院民事裁定
110年度消債更字第49號
聲  請  人  
即 債 務人  陳宜蓁  
代  理  人  丁詠純律師（法扶律師）
債  權  人  國泰世華商業銀行股份有限公司

法定代理人  郭明鑑  


債  權  人  花旗(台灣)商業銀行股份有限公司


法定代理人  莫兆鴻  
代  理  人  陳正欽  

債  權  人  滙豐(台灣)商業銀行股份有限公司

法定代理人  麥康裕  


債  權  人  臺灣新光商業銀行股份有限公司

法定代理人  李增昌  
代  理  人  徐雅琳  
債  權  人  三信商業銀行股份有限公司

法定代理人  廖松岳  


債  權  人  遠東國際商業銀行股份有限公司


法定代理人  周添財  


債  權  人  玉山商業銀行股份有限公司


法定代理人  黃男州  
代  理  人  朱逸君  
債  權  人  台新資產管理股份有限公司

法定代理人  吳統雄  
兼上一人
代  理  人  台新國際商業銀行股份有限公司

法定代理人  尚瑞強  


債  權  人  萬榮行銷股份有限公司

法定代理人  呂豫文  


債  權  人  台灣金聯資產管理股份有限公司

法定代理人  施俊吉  

債  權  人  良京實業股份有限公司

法定代理人  平川秀一郎


債  權  人  勞動部勞工保險局

法定代理人  鄧明斌  


上列當事人間因消費者債務清理事件債務人聲請更生，本院裁定
如下：
    主  文
債務人自中華民國一百一十年十二月二十九日十二時起開始更生
程序，並命司法事務官進行本件更生程序。
    理  由
一、按債務人不能清償債務或有不能清償之虞，且無擔保或無優
    先權之債務總額未逾新臺幣（下同）1,200萬元者，於法院
    裁定開始清算程序或宣告破產前，得向法院聲請更生；債務
    人對於金融機構負債務者，在聲請更生或清算前，應向最大
    債權金融機構請求協商債務清償方案，或向其住、居所地之
    法院或鄉、鎮、市、區調解委員會聲請債務清理之調解，消
    費者債務清理條例（下稱消債條例）第3條、第42條第1項、
    第151條第1項分別定有明文。揆諸消債條例之立法目的，乃
    在於使陷於經濟上困境之消費者，得分別情形利用更生或清
    算程序清理債務，藉以妥適調整債務人與債權人及其他利害
    關係人之權利義務關係，保障債權人之公平受償，並謀求消
    費者經濟生活更生之機會，從而健全社會經濟發展（消債條
    例第1條規定參照）。準此，債務人若有不能清償債務或有
    不能清償之虞，且客觀上並無濫用更生或清算程序之情事，
    自應使其藉由消債條例所定程序以清理債務，債務人於消債
    條例前置協商或調解程序中，自應本於個人實際財產及收支
    狀況，依最大誠信原則，商討解決方案，如終究不能成立協
    商或調解，於聲請更生或清算時，法院自宜審酌上開消債條
    例第3條所謂「不能清償或有不能清償之虞」，綜衡債務人
    全部財產及收支狀況，進而評估債務人是否因負擔債務而不
    能維持最基本之生活條件，以及其陳報各項花費是否確屬必
    要性支出；如曾有協商或調解方案，該條件是否已無法兼顧
    個人生活基本需求等情。而法院開始更生程序之裁定，應載
    明其年、月、日、時，並即時發生效力。法院裁定開始更生
    或清算程序後，得命司法事務官進行更生或清算程序，必要
    時得選任律師、會計師或其他適當之自然人或法人一人為監
    督人或管理人，消債條例第45條第1項、第16條第1項亦有明
    定。
二、聲請意旨略以: 聲請人對金融機構及非金融機構債權人之債
    務總金額約2,889,676元，於消債條例施行後，依規定向本
    院聲請消費者債務清理法院前置調解程序，經本院以110年
    度司消債調字第58號受理調解後，嗣因調解不成立終結。而
    聲請人客觀上就已屆清償期之債務有不能清償或不能清償之
    虞，復聲請人未經法院裁定開始清算程序或宣告破產，爰聲
    請更生等語。
三、經查:
㈠、聲請人於聲請更生前5年內任職於「雲林縣私立資優陽明短期
    補習班」之兼職課輔老師，有其財產及收入狀況說明書、「
    雲林縣私立資優陽明短期補習班」在職薪資證明等件在卷可
    參（本院卷第16頁，本院110年度司消債調字第58號卷【
　　下稱調字卷】第43頁），且其近5年未投保勞工保險，亦有
    勞工保險被保險人投保資料表附卷可佐（調字卷第39-40頁
　　），堪認聲請人係5年內未從事營業活動之自然人，屬消債
    條例第2條所規定之消費者，而為消債條例適用之對象。且
    聲請人於民國110年6月29日以書面向本院聲請調解，經本院
    以110年度司消債調字第58號受理調解後，於110年9月17日
    調解不成立乙情，亦有聲請人提出之本院民事事件調解不成
    立證明書可證（本院卷第27頁），並經本院依職權調閱上開
    調解卷宗，核閱無誤。聲請人於上開調解不成立後為本件更
    生之聲請，本院自應綜合聲請人之債務、收入、生活必要支
    出及財產狀況等情，評估、判斷聲請人依其客觀清償能力，
    是否對已屆清償期之債務，有不能清償或不能清償之虞，及
    是否有濫用更生程序之情形。
㈡、聲請人迄至110年11月2日止對債權人臺灣新光商業銀行股份
    有限公司負有債務金額19,711元，迄至110年11月4日止對債
    權人玉山商業銀行股份有限公司負有債務金額409,603元、
    對債權人國泰世華商業銀行股份有限公司負有債務金額378,
    499元，迄至110年11月10日止對債權人勞動部勞工保險局負
    有債務金額5,657元，迄至110年12月7日止對債權人三信商
    業銀行股份有限公司負有債務金額748,600元、對債權人良
    京實業股份有限公司負有債務金額298,464元、對債權人台
    灣金聯資產管理股份有限公司負有債務金額616,609元，以
    及對債權人台新國際商業銀行股份有限公司負有債務金額25
    9,074元、債權人台新資產管理股份有限公司負有債務金額1
    ,165,890元、債權人花旗(台灣)商業銀行股份有限公司負有
    債務金額198,093元、債權人滙豐(台灣)商業銀行股份有限
    公司負有債務金額142,420元、債權人遠東國際商業銀行股
    份有限公司負有債務金額504,000元、債權人萬榮行銷股份
    有限公司負有債務金額385,000元，合計約為5,131,620元等
    情，有聲請人之債權人清冊、財團法人金融聯合徵信中心當
    事人綜合信用報告（債務清理條例前置協商專用債權人清冊
    ）及各債權人之陳報狀、債權憑證暨繼續執行紀錄表、債權
    證明文件、債權說明書、試算表、債權讓與證明書、債權計
    算書、明細表等件在卷可按（本院卷第19-23、65-77、81-1
    48頁，調字卷第17-21、27-32、107-109、117-122、177-18
    1、187-190、197-198、203-207頁）。
㈢、又聲請人目前從事兼職課輔老師，薪資看兼職時數，平均每
    月薪資為12,000元，業據聲請人陳明在卷，並有財產及收入
    狀況說明書、「雲林縣私立資優陽明短期補習班」110年5月
    11日出具在職薪資證明等件在卷可參（本院卷第16、156頁
    ，調字卷第43頁）。而除上開所得外，亦查無聲請人有其他
    固定收入，是本件聲請人每月收入應以12,000元列計，爰以
    此作為認定聲請人客觀清償能力之基準。
㈣、查聲請人上開每月收入已低於行政院主計處所公布之110年度
    臺灣省每人月最低生活費13,288元。且聲請人目前除每月所
    得收入外，其名下財產僅有存款餘額323元，並無其他財產
    等情，業據聲請人陳明在卷，並有其財產及收入狀況說明書
    、全國財產總歸戶財產查詢清單、聲請人之斗六市農會存摺
    交易紀錄、斗六石榴郵局存摺交易紀錄等件在卷可參（本院
    卷第9、15、157、165-177頁，調字卷第37、123頁）。足認
    聲請人主張其有不能清償債務之情，足以採信。且查無聲請
    人有何濫用更生程序之情事。因此，本院認有必要利用更生
    程序，調整其與債權人間之權利義務關係，而重建其經濟生
    活予以更生之機會。
四、綜上所述，本件聲請人為5年內未從事營業活動之自然人，
    依其全部收支及財產狀況，客觀上有不能清償債務之情形。
    復聲請人所積欠之無擔保或無優先權之債務總額未逾1,200
    萬元，且未經法院裁定開始清算程序或宣告破產，業如上述
    。此外，本件又查無聲請人有消債條例第6條第3項、第8條
    或第46條各款所定駁回更生聲請之事由存在，則聲請人聲請
    更生，洵屬有據，應予准許。又本件聲請人業經裁定開始更
    生程序，爰並裁定命司法事務官進行本件更生程序，爰裁定
    如主文。
中　　華　　民　　國　　110 　年　　12　　月　　29　　日
              民事第一庭    法　　　官　黃一馨
上為正本係照原本作成
本件不得抗告
中　　華　　民　　國　　110 　年　　12　　月　　29　　日
                            書　記　官　鄭夙惠